【裁判字號】    98,訴,219
【裁判日期】    980430
【裁判案由】    違反槍砲彈藥刀械管制條例等
【裁判全文】
臺灣基隆地方法院刑事判決               98年度訴字第219號
公  訴  人  臺灣基隆地方法院檢察署檢察官
被      告  甲○○
選任辯護人  林火炎律師
上列被告因違反槍砲彈藥刀械管制條例等案件，經檢察官提起公
訴（98年度偵字第281 號、282 號、664 號、702 號、705 號、
772 號、930 號），被告就被訴事實為有罪之陳述，本院合議庭
裁定由受命法官獨任進行審判，經改依簡式審判程序審理後判決
如下：
    主  文
甲○○共同私行拘禁，處有期徒刑拾月。又共同以非法方法，剝
奪人之行動自由，處有期徒刑伍月。又共同以非法方法，剝奪人
之行動自由，處有期徒刑伍月。應執行有期徒刑壹年陸月。緩刑
伍年。
    事  實
一、緣甲○○之友人子○○於民國97年7 月5 日，以新臺幣（下
    同）64萬元之代價，向壬○○購得7358－XD號BMW 牌自用小
    客車（該車原車號為3500－MY，所有人為陳忠清，該車前於
    97年6 月26日中午12時40分許，在苗栗縣竹南鎮○○路333
    巷內遭不詳姓名之人竊取，下稱A 車），供代步之用，嗣子
    ○○因故欲再次向壬○○購買同廠牌，型號為X5之休旅車1
    輛，乃於97年7 月19日晚間10時許，撥打電話連絡壬○○，
    斯時壬○○之真實姓名年籍不詳，名為「林加旺」（音同）
    之友人適將一同款休旅車（懸掛之號牌為3658－QR號，下稱
    B 車）委託出售，壬○○遂應允之，隨即駕駛B 車搭載受邀
    同行之友人丁○○自臺中地區北上，同年月20日凌晨某時抵
    達基隆交流道附近，並與受子○○指示駕車前往帶路之李邦
    寧（已歿，其涉有妨害自由等罪嫌部分，另為不起訴之處分
    ）及另一真實姓名不詳之成年男子碰面後，李邦寧等人即駕
    車引領壬○○至基隆市外木山漁港濱海公路旁一停車場等候
    ，子○○則與其他不詳姓名之成年人駕車抵達該停車場並查
    看該休旅車之外觀等各項車況後，因發現該休旅車後行李箱
    烤漆呈現二種不同顏色，即質疑該車來源不明，疑為贓車，
    壬○○則表示該車係無法過戶之權利車，子○○即心生不滿
    ，進而懷疑日前所購買之上開A 車亦為贓車，並要求退款還
    車，雙方相執不下，子○○即以電話聯絡甲○○、丑○○2
    人，並要求甲○○邀同其他人前來協助處理；而甲○○、丑
    ○○及甲○○糾集之其他姓名不詳之數名成年男子先後抵達
    上開停車場後，斯時壬○○因身上並無64萬元現款，且否認
    A 車係贓車，遂與子○○、甲○○等人發生口角衝突及拉扯
    ，子○○、甲○○復認壬○○欲以上廁所為由藉機離去，乃
    與丑○○及甲○○糾集之數成年男子間，基於剝奪人之行動
    自由之犯意聯絡，由丑○○負責看管、控制丁○○，子○○
    、甲○○及在場之其他男子則圍住壬○○，再持棍棒及徒手
    毆打，而共同傷害壬○○，致壬○○受有頭部、顏面、雙上
    肢、背部、腹部及右下肢體多處擦挫傷之傷害，丁○○見對
    方人多勢眾且目睹壬○○遭毆打而深感畏懼，壬○○則因遭
    毆打而無力抗拒，子○○等人即以此強暴、脅迫之非法方式
    ，剝奪壬○○及丁○○之行動自由。子○○為迫使壬○○返
    還其購買A 車所支付之64萬元，復指示甲○○自壬○○身上
    取走B 車之鑰匙，並指示甲○○等人將壬○○及丁○○分別
    強押上一白色賓士牌自用小客車及B 車，過程中並向壬○○
    及丁○○恫稱有攜帶槍枝等語，致壬○○及丁○○心生畏懼
    而不敢抗拒，子○○等人即以此強暴、脅迫之方式接續剝奪
    壬○○及丁○○之行動自由。子○○、甲○○及丑○○等一
    行人隨即前往不知情之許博凱所居住使用，位於基隆市○○
    區○○路164 巷53號3 樓居所後，子○○並要求壬○○設法
    籌措款項，且以要等壬○○的事處理完（即籌得款項），其
    等才能離開，若處理不好，就要處理壬○○等語相脅之，壬○○、丁○○聞之均深感恐懼，子○○等人則以此方式私行
    拘禁而接續剝奪壬○○及丁○○之行動自由；期間壬○○即
    開始撥打電話向友人求助，嗣有江元章同意支借款項，並將
    籌得之現金約16萬元連同其簽發，面額為34萬元之渣打銀行
    內壢分行支票1 張（票號：AA0000000 號）依壬○○指示，
    攜至國道一號公路基隆交流道附近天橋下等候，而子○○則
    指示李邦寧前往該處拿取之，然仍不足64萬元，迄97年7 月
    20日上午10時、11時許，壬○○之另一綽號「阿吉」之友人
    同意支借餘額，子○○確認「阿吉」確願支付後，壬○○、
    丁○○至此始獲釋離去，並由江元章駕車搭載其等前往桃園
    地區，再由其等自行搭乘高鐵返回臺中。另B 車則由子○○
    另行駛至其上開龍安街住處地下室停車場內停放，作為其取
    得上開不足額前之擔保，而上開支票經子○○於同年月23日
    背書存入而順利提示兌現，並先後2 次向「阿吉」拿取餘款
    ，惟B 車竟於同年9 月22 日 上午7 時22分許，遭不詳姓名
    之人潛入地下停車場逕自駛離，迄今仍不知去向（子○○、
    丑○○所犯妨害自由罪部分，本院另行審結）。
二、癸○○與張銘傑、寅○○父子間前因互助會債務履行一事發
    生糾紛，屢經催討未果，癸○○遂將此情告知甲○○、乙○○（綽號皓皓），並委由甲○○出面向寅○○追討之；乙○○嗣即依甲○○指示，於：
  (一)97年9月5日下午2時許，先以電話聯絡並要求寅○○前往基
    隆七堵郵局前商談債務問題，並夥同辛○○、丙○○（綽號
    挺蛋）及另一真實姓名不詳綽號「陳胖」之成年男子共乘丙○○所駕駛之自用小客車前往上開郵局，同日下午3 時許寅
    ○○騎乘機車抵達後，乙○○即質問寅○○欲如何償還上開
    債務，然寅○○認在場之乙○○等人無法做主而拒絕與其等
    商談細節，亦不願進入上開自用小客車，乙○○以電話聯絡
    甲○○後，即與甲○○、癸○○、辛○○、丙○○及「陳胖
    」之人基於剝奪人之行動自由之犯意聯絡，依甲○○指示攔
    下寅○○，並將寅○○所騎乘，仍發動中之上開機車逕行予
    以熄火且取走鑰匙，再由辛○○徒手勒住寅○○脖子而共同
    徒手強押寅○○進入車內，以帶往甲○○所指定，位於基隆
    市○○區○○路之「德天宮」前，欲迫使寅○○清償上開債
    務，而以此非法方式共同剝奪寅○○之行動自由；乙○○等
    人於同日下午3 時22分許共同將寅○○帶至「德天宮」下方
    一籃球場，並由辛○○以電話通知甲○○後，甲○○即騎乘
    機車搭載癸○○前往該籃球場，隨即指示乙○○等人強將寅
    ○○帶至基隆市○○區○○路10巷40弄4 號3 樓癸○○居所
    內，以遂行其等逼迫寅○○出面處理債務之情事；甲○○等
    人帶同寅○○抵達上址後，癸○○即向寅○○表明目前仍積
    欠之互助會款項為何，寅○○則以其父張銘傑日前以死、活
    會互抵方式計算所得直指已無欠款等語，雙方相持不下，旋
    即發生口角，甲○○、癸○○見狀即推由乙○○、辛○○、
    丙○○徒手毆打寅○○，其餘在場人數不詳之癸○○之真實
    姓名不詳成年友人及依甲○○指示已先行前往上址等候之己○○（綽號大頭）等人亦基於與甲○○、乙○○、癸○○、
    辛○○、丙○○及「陳胖」等人共同剝奪人之行動自由之犯
    意聯絡，在旁大聲吆喝，並質問寅○○究竟要不要還錢等語
    ，寅○○迫於此情，祇能接受癸○○之計算方式認同仍積欠
    34萬6 千元之互助會款，並依癸○○指示當場簽下本票3 紙
    ，且應允日後分期給付，晚間將先行給付若干款項，復表示
    下週一（即97年9 月8 日）可持保單借款後，始獲釋離去，
    甲○○等人即共同以此強暴、脅迫手段剝奪寅○○行動自由
    。嗣寅○○於同日晚間10時許，果依癸○○指示，將8 千元
    交予乙○○轉交癸○○（乙○○、辛○○、癸○○、丙○○
    、己○○所犯妨害自由罪部分，本院另行審結）。
  (二)97年9月8日上午10時49分許，乙○○即以電話開始聯絡寅○○，並與辛○○於同日上午11時45分許，前往設於基隆市○○路之國泰人壽保險公司與寅○○碰面，由寅○○一人持保
    單進入該公司辦理借款手續，惟因故無法貸得款項，甲○○
    經乙○○以電話告知此情後，即指示須將寅○○帶至癸○○
    上開居所，並以電話告知癸○○；而乙○○遂騎乘寅○○之
    機車，辛○○則騎乘另一機車附載寅○○，於同日12時58分
    許抵達，甲○○則經辛○○以電話通知亦隨即到場後，寅○○即與癸○○、甲○○開始商談上開互助會債務清償問題，
    並向癸○○等人解釋無法借款之原因，惟癸○○、甲○○仍
    無法接受，並認寅○○實無誠意處理，雙方復起口角，甲○○、癸○○、乙○○、辛○○及經辛○○通知而先行前往癸○○上開居所等候欲共同向寅○○追討債務之己○○、丙○○、戊○○（綽號芋頭）等人即心生不滿，共同基於剝奪人
    之行動自由之犯意聯絡，推由辛○○持球棒，乙○○、己○○、丙○○、戊○○則徒手而共同毆打寅○○，其中另有人
    以腳踢踹之，致寅○○受有右手腕挫傷併尺骨莖突骨裂及鼻
    眉間擦傷之傷害（辛○○等人涉有傷害罪嫌部分，經寅○○
    表明不欲提出告訴），甲○○則在旁責罵寅○○為何仍不還
    錢等語，寅○○復受迫而允諾向其家人等人籌借款項清償後
    ，始獲甲○○、癸○○等人同意得以自行搭乘計程車離去，
    其騎乘之機車則由己○○負責騎乘至上開七堵郵局返還寅○○，甲○○、癸○○、乙○○、辛○○、己○○、丙○○及
    戊○○等人即以上開強暴、脅迫之非法方法，剝奪寅○○之
    行動自由。嗣寅○○約於1 週後，果依約將1 萬元交予癸○○，並再次允諾日後分期償還（乙○○、辛○○、癸○○、
    丙○○、己○○、戊○○所犯妨害自由罪部分，本院另行審
    結）。
三、壬○○於獲釋後即報警處理，獲報員警乃再報由臺灣基隆地
    方法院檢察署檢察官指揮偵辦，先後將子○○、甲○○及丑
    ○○拘提到案，並扣得下列物品：
  (一)98年1月7日上午11時許，經警持本院核發之98年聲度搜字第
    1號搜索票，前往子○○位於基隆市○○區○○街198巷39號
    7 樓之1 執行搜索，扣得如附表壹編號一所示各物；並經徵
    得子○○同意搜索後，自子○○身上及所使用之A 車，扣得
    如附表壹編號二、三所示各物。嗣子○○於同日下午6 時5
    分許，經警持臺灣基隆地方法院檢察署檢察官核發之拘票，
    在基隆市○○區○○路1 號之基隆市警察局第四分局拘提到
    案。翌日上午11時50分許，基隆市警察局第四分局鑑識人員
    在基隆市警察局第四分局，就子○○使用之A 車進行採證時
    ，復在A 車左座踏板下扣得如附表壹編號五所示之子彈。另
    基隆市警察局刑警大隊於98年1 月14日借提子○○外出查案
    時，經子○○帶同員警前往其位於基隆市○○區○○街198
    巷39號7 樓之1 ，自行取出其持有而業經射擊之口徑0.38吋
    制式子彈之彈殼5 顆扣案。
  (二)98年1 月7 日上午10時10分許，經警持臺灣基隆地方法院檢
    察署檢察官核發之拘票，在甲○○位於基隆市中山區○○○
    路27之3 號4 樓住處，將甲○○拘提到案，並以本院核發之
    98年度聲搜索字第1 號搜索票，前往甲○○位於基隆市○○
    區○○街103 巷32號住處執行搜索，並扣得如附表貳所示之
    物。
  (三)98年1月7日中午12時30分許，經警持臺灣基隆地方法院檢察
    署檢察官核發之拘票，在基隆市○○區○○路、安一路口，
    將丑○○拘提到案。
四、案經壬○○訴由臺中縣警察局太平分局、基隆市警察局第四
    分局報告、基隆市警察局與彰化憲兵隊移送、暨臺灣基隆地
    方法檢察署檢察官自動檢舉偵查後起訴。
    理  由
壹、程序事項
    本件被告甲○○所犯者非為死刑、無期徒刑、最輕本刑為3
    年以上有期徒刑之罪或高等法院管轄第一審案件，其於準備
    程序進行中，先就被訴事實為有罪之陳述，經告知其簡式審
    判程序之旨，並聽取公訴人、被告之意見後，本院業已依刑
    事訴訟法第273 條之1 第1 項之規定，裁定由受命法官獨任
    以簡式審判程序進行本案之審理。
貳、實體事項
一、上開事實，業據被告甲○○坦承在卷，且事實欄一部分，並
    據證人即共犯子○○及丑○○、證人即被害人壬○○及丁○○、證人即壬○○友人江元章、證人即被告龍安街住處社區
    保全員陳志郎、證人即A 車車主陳忠清證述在卷，且有被告
    使用之0000000000、0000000000行動電話門號雙向通聯紀錄
    各1 份（見98年度偵字第281 號卷第48-52 頁）、證人壬○○之診斷證明書1 份（見98年度偵字第664 號卷第259 頁）
    、江元章渣打國際商業銀行股份有限公司內壢分行帳戶（帳
    號：00000000000）存 摺影本1 份（見98年度偵字第281 號
    卷第44-45 號）、江元章渣打國際商業銀行股份有限公司內
    壢分行支票影本1 張（見同上偵卷第46頁）、A 車之外觀及
    引擎、車身號碼照片（見同上偵卷第153-156 頁）、汎德股
    份有限公司98年1 月14日函暨所附檢測資料1 份（見同上偵
    卷第138-140 頁）、車號3500-MY 號自用小客車之車輛協尋
    電腦輸入單影本1 份（見98年度偵字第705 號第32-34 頁）
    、嘉義縣當舖商業同業公會函1 份（見同上偵卷第41-42 頁
    ）、卡登實業股份有限公司函2 份（見同上偵卷第43-44 頁
    、55-56 頁）、彩鴻實業有限公司函1 份（見同上偵卷第57
    -58 頁）、高雄市監理處、交通部公路總局高雄區監理所函
    各1 份（見同上偵卷第45-54 頁）存卷可憑。又事實欄二(一)
    (二)部分，則據證人即共犯乙○○、辛○○、癸○○、己○○
    、丙○○及戊○○、證人即被害人寅○○證述在卷，且有寅
    ○○開立之本票2 張（見98年度偵字第282 號卷第276 頁）
    、寅○○診斷證明書1 份（見同前偵卷第126 頁）、本院97
    年聲監字第188 號、97年聲監續字第276 號通訊監察書影本
    各1 份（見同前偵卷第597-598 頁）、0000000000（甲○○
    所使用）、0000000000（乙○○所使用）、0000000000（辛○○所使用）、0000000000（癸○○所使用）等行動電話門
    號之通訊監察譯文1 份（見同前偵卷第158-162 頁、第180-
    183 頁、第301-302 頁、第601-625 頁）存卷可查。綜上證
    據，被告之自白核與事實相符，可以採信，本案事證明確，
    被告之犯行洵堪認定，應依法論科。
二、核被告如事實欄一、二(一)(二)所示之行為，均係犯刑法第302
    條第1 項之剝奪他人行動自由罪部分。檢察官原起訴被告如
    事實欄二(二)所示之行為係犯刑法第304 條之強制罪，然嗣經
    公訴檢察官於98年4 月24日本院進行準備及審判程序，將此
    部分更正為係起訴被告刑法第302 條第1 項之妨害自由罪，
    本院自得於告知被告檢察官更正起訴法條後，依法予以審理
    ，而無變更起訴法條之必要，附此敘明。又被告如事實欄一
    所示剝奪被害人壬○○、丁○○行動自由部分，與子○○、
    丑○○、李邦寧及被告所召集人數不詳之成年男子間，有犯
    意聯絡及行為分擔，均為共同正犯。被告如事實欄二(一)所示
    剝奪被害人寅○○行動自由部分，與乙○○、辛○○、癸○○、丙○○、己○○、綽號「陳胖」之成年男子及在場人數
    不詳之癸○○成年友人間，有犯意聯絡及行為分擔，均為共
    同正犯。被告如事實欄二(二)所示剝奪寅○○行動自由部分，
    與乙○○、辛○○、癸○○、丙○○、己○○、戊○○間，
    有犯意聯絡及行為分擔，均為共同正犯。被告如事實欄一所
    示毆打被害人壬○○成傷，如事實欄二(二)所示毆打被害人寅
    ○○成傷，應為其等共同實施強暴、脅迫以剝奪被害人壬○○、丁○○行動自由之當然結果，不另論罪（最高法院30年
    上字第3701號判例意旨參照）。又刑法第302 條第1 項、第
    304 條第1 項及第305 條之罪，均係以人之自由為其保護之
    法益。而刑法第302 條第1 項之罪所稱之非法方法，已包括
    強暴、脅迫或恐嚇等一切不法手段在內。因之，如以非法方
    法剝奪他人行動自由行為繼續中，再對被害人施加恐嚇，或
    以恐嚇之手段迫使被害人行無義務之事；則其恐嚇之行為，
    仍屬於非法方法剝奪行動自由之部分行為，應僅論以刑法第
    302 條第1 項之罪，無另成立同法第304 條或第305 條之罪
    之餘地（最高法院89年台上字第780 號判決意旨參照），是
    被告於剝奪被害人壬○○、丁○○行動自由行為繼續中，對
    被害人壬○○、丁○○所施加事實欄一所示之恐嚇行為，乃
    屬非法剝奪被害人壬○○、丁○○自由之部分行為，亦不另
    論罪。被告如事實欄一所示，以一個繼續行為，同時剝奪被
    害人壬○○及丁○○之行動自由，各觸犯刑法第302 條第1
    項之剝奪他人行動自由罪，亦應依刑法第55條前段想像競合
    之規定，從一重之刑法第302 條第1 項剝奪他人行動自由罪
    處斷。被告先後3 次所犯刑法第302 條第1 項剝奪他人行動
    自由罪，犯意各別，行為不同，應予分論併罰。爰審酌被告
    因私人債務糾紛，即糾眾毆打被害人壬○○、寅○○，並私
    行拘禁被害人壬○○、丁○○及以強暴、脅迫之方法剝奪寅
    ○○之行動自由，強迫被害人壬○○返還購車款項及逼使被
    害人寅○○清償互助會款，嚴重危害他人人身自由，兼衡其
    犯罪動機、目的、行為手段及犯後坦承犯行等一切情狀，分
    別量處如主文所示之刑，並定其應執行之刑。又查被告前未
    曾因故意犯罪受有期徒刑以上刑之宣告，有臺灣高等法院被
    告前案紀錄表在卷可參，本院審酌被告犯後已深表悔悟，且
    係聽信友人子○○之言，認被害人壬○○出售予子○○之車
    輛有權利瑕疵，為協助子○○索回購車款，一時失慮始剝奪
    被害人壬○○及丁○○之行動自由，其情非不可憫恕，且於
    本院審理中表達欲賠償被害人壬○○及丁○○所受之損害，
    經本院傳喚被害人壬○○未到，被害人丁○○則係因故未能
    到庭，而其剝奪被害人寅○○行動自由部分，則業與被害人
    寅○○達成和解等情，信被告經此偵、審程序業知所悔悟，
    而無再犯之虞，因認所宣告刑以暫不執行為適當，爰併予宣
    告緩刑5 年，以勵自新。末查扣案如附表壹、貳所示之物，
    均與本案犯罪事實無涉，且查扣案如附表壹編號二所示槍、
    彈、編號三所示手槍主要組成零件、編號四所示K 他命及編
    號五所示子彈，雖均屬違禁物，然此部分均係共犯子○○持
    有之物，自應在子○○違反槍砲彈藥刀械管制條例及違反社
    會秩序維護法案件中予以宣告沒收銷燬之，而其餘扣案物則
    查非違禁物，是均無在本案被告所犯罪名項下宣告沒收之依
    據，故不予宣告沒收，附此敘明。
據上論斷，應依刑事訴訟法第273 條之1 第1 項、第299 條第1
項前段，刑法第28條、第302 條第1 項、第55條、第51條第5款
、第74條第1 項第1 款，判決如主文。
本件經檢察官庚○○到庭執行職務。
中    華    民    國    98    年    4    月    30    日
                  刑事第一庭法  官  劉桂金
以上正本證明與原本無異。
如不服本判決應於收受送達後10日內向本院提出上訴書狀，並應
敘述具體理由；其未敘述上訴理由者，應於上訴期間屆滿後20日
內向本院補提理由書 (均須按他造當事人之人數附繕本)「切勿
逕送上級法院」。
中    華    民    國    98    年    4     月    30    日
                            書記官  簡羽勤
附錄論罪法條：
刑法第302條第1 項
私行拘禁或以其他非法方法，剝奪人之行動自由者，處5 年以下
有期徒刑、拘役或3 百元以下罰金。
附表壹（自證人子○○處扣得之證物）：
一、3658-QR 行車執照及新領牌照登記書各1 張、7358-QR 新領
    牌照登記書2 張、汽車買賣契約書2 張、汽車讓渡書1 張、
    切結書1 張、嘉義縣當舖商業流當物公會証明書2 張、臺灣
    土地銀行太平分行支票（帳號：00000000）5 張、台北富邦
    銀行懷生分行支票（帳號：1626-3）3 張、汽車安全帶2 組
    。
二、奧地利GLOCK 廠19C 型9mm 制式自動手槍（含彈匣2 個，槍
    枝管制編號：0000000000號）、巴西TAURUS廠PT111 型9mm
    制式半自動手槍（含彈匣1 個，槍枝管制編號：0000000000
    號）、菲律賓ARMSCOR 廠202 型0.38吋制式轉輪動手槍（槍
    枝管制編號：0000000000號）各1 枝、口徑9mm 制式子彈共
    79顆、口徑0.38吋制式子彈共10顆，以及屬於手槍主要組成
     零件之短彈匣1 個。
三、金屬滑套及土造金屬槍管半成品各1 枝。
四、棒球棍3 枝、槍套2 個、擦槍工具1 組、手銙1 副、雙面塑
    膠變造車牌（車號7076-DZ 、6236-Q9）2面、扁鑽1 支（非
    屬槍砲彈藥刀械管制條例所管制之刀械）、行動電話1 具（
    含SIM 卡1 張，卡號0000000000、廠牌SONY E RICSSON，序
    號000000000000000）、 行動電話1 具（含SIM 卡1 張，卡
    號0000000000、廠牌NOKIA 、序號0000000000 0000）、K他
    命1 包（毛重0.5 公克）、K 他命吸食盤1 個、偽造身分證
    （何寶明）1 張、偽造中華民國護照（何寶明）1 本、偽造
    台胞証（何寶明）1 本、偽造香港入境許可証（何寶明）1
    本、臺北縣後備指揮部離營證件遺失証明書1 張、台灣大哥
    大SIM 卡0000000000（空卡）1 張。
五、口徑0.38吋制式子彈共14顆。
六、口徑0.38吋制式子彈之彈殼5顆。
附表貳（自被告甲○○處扣得之證物）
一、行動電話1 支（SIM 卡號0000000000、廠牌NOKIA ，序號00
    0000000000000）。
二、開山刀1 支（已開封，非槍砲彈藥刀械管制條例所管制之刀
    械）。


司法院資訊處製作；財團法人民間司法改革基金會備份。
